---
title: "PALL visualization data"
output:
  workflowr::wflow_html:
    toc: true
    toc_float: true
    theme: united
    code_folding: hide
date: "`r format(Sys.time(), '%d %B, %Y')`"
author: "Gianluca Alessio Mariani"

params:
  manual_timestamp: "250924_1500"
  project: "pall"
  clinical_data: "/hpcnfs/scratch/DIMA/gmariani/PROJECTS/pall_ALL/data/clinical_data.csv"
  maf_tumor_dir: "/hpcnfs/scratch/P_DIMA_PALL/wes/250912_rerun_dragen4.4.4/annotations/variant_annotations/250916/annotation/somatic"
  cnv_dir: "/hpcnfs/scratch/DIMA/gmariani/PROJECTS/variantalker/results/250923_1647_pall/250923/annotation/cnv"
  forgistic_dir: "/hpcnfs/scratch/P_DIMA_PALL/wes/250912_rerun_dragen4.4.4"
  results_dir: "/hpcnfs/scratch/DIMA/gmariani/PROJECTS/pall_ALL/results"
  refgene_file: "/hpcnfs/scratch/DIMA/gmariani/__softwares/gistic2/gistic2/refgenes/hg38.UCSC.add_mir.160920/gistic2.refgene.hg38.UCSC.add_miR.160920.mat"
  gene_table1: "/hpcnfs/scratch/DIMA/gmariani/PROJECTS/pall_ALL/data/PALL_WES_PrimaryTumors/FINAL_DATASET.csv"
  gene_table2: "/hpcnfs/scratch/DIMA/gmariani/PROJECTS/pall_ALL/data/PALL_WES_RelapseTumors/FINAL_DATASET.csv"
  cnvkit_out_dir: "/hpcnfs/scratch/DIMA/gmariani/PROJECTS/pall_ALL/results/250918_1626_cnvkit_pall"
  run_gistic2: TRUE
---

```{r}
knitr::opts_chunk$set(echo       = FALSE,
                      message    = FALSE,
                      warning    = FALSE,
                      cache      = FALSE,
                      autodep    = TRUE,
                      fig.align  = 'center',
                      fig.width  = 10,
                      fig.height = 8)
```

```{r params_for_interactive_session}
# Chunk: setup_parameters
if (!exists("params")) {
  params <- list(
    manual_timestamp = "250924_1500",
    project = "pall",
    clinical_data = "/hpcnfs/scratch/DIMA/gmariani/PROJECTS/pall_ALL/data/clinical_data.csv",
    maf_tumor_dir = "/hpcnfs/scratch/P_DIMA_PALL/wes/250912_rerun_dragen4.4.4/annotations/variant_annotations/250916/annotation/somatic",
    cnv_dir = "/hpcnfs/scratch/DIMA/gmariani/PROJECTS/variantalker/results/250923_1647_pall/250923/annotation/cnv",
    forgistic_dir = "/hpcnfs/scratch/P_DIMA_PALL/wes/250912_rerun_dragen4.4.4",
    results_dir = "/hpcnfs/scratch/DIMA/gmariani/PROJECTS/pall_ALL/results",
    refgene_file = "/hpcnfs/scratch/DIMA/gmariani/__softwares/gistic2/gistic2/refgenes/hg38.UCSC.add_mir.160920/gistic2.refgene.hg38.UCSC.add_miR.160920.mat",
    gene_table1 = "/hpcnfs/scratch/DIMA/gmariani/PROJECTS/pall_ALL/data/PALL_WES_PrimaryTumors/FINAL_DATASET.csv",
    gene_table2 = "/hpcnfs/scratch/DIMA/gmariani/PROJECTS/pall_ALL/data/PALL_WES_RelapseTumors/FINAL_DATASET.csv",
    cnvkit_out_dir: "/hpcnfs/scratch/DIMA/gmariani/PROJECTS/pall_ALL/results/250918_1626_cnvkit_pall",
    run_gistic2 = TRUE
  )
}

if (!is.null(params$manual_timestamp) && 
    !is.na(params$manual_timestamp) &&
    params$manual_timestamp != "") {
  timestamp <- params$manual_timestamp
} else {
  timestamp <- format(Sys.time(), "%y%m%d_%H%M")
}
```

```{r load_libraries_and_setup}
library(maftools)
library(data.table)
library(tidyr)
library(dplyr)
library(stringr)
library(GenomicRanges)
library(readr)
library("mclust")
library(ggplot2)
library(circlize)
library(RCircos)
library("RColorBrewer")
```

```{r functions1}
get_sample_id <- function(filepath) {
  tools::file_path_sans_ext(basename(filepath)) %>% 
    sub("\\.cnv\\.annotated$", "", .) %>% 
    sub("\\.target\\.counts$", "", .)
}

process_sample_for_gistic <- function(cnv_file, target_counts_file) {
  sample_id <- strsplit(basename(cnv_file), "\\.")[[1]][[1]]
  
  # 1. Leggi CNV
  cnv <- tryCatch({
    read.delim(cnv_file, header = TRUE, sep = "\t", stringsAsFactors = FALSE)
  }, error = function(e) {
    message(sprintf("Errore nella lettura di %s: %s", cnv_file, e$message))
    return(NULL)
  })
  
  if (is.null(cnv) || !"All.protein.coding.genes" %in% colnames(cnv)) return(NULL)
  cnv <- cnv[cnv$All.protein.coding.genes != "", ]
  cnv$CNV_Status <- ifelse(cnv$Type == "DEL", "Del",
                           ifelse(cnv$Type == "DUP", "Amp", NA))
  cnv <- cnv[!is.na(cnv$CNV_Status), ]
  if (nrow(cnv) == 0) return(NULL)

  # 2. Leggi target counts
  target_counts <- tryCatch({
    read.delim(target_counts_file, header = TRUE, comment.char = "#", stringsAsFactors = FALSE)
  }, error = function(e) {
    message(sprintf("Errore nella lettura di %s: %s", target_counts_file, e$message))
    return(NULL)
  })
  if (is.null(target_counts) || nrow(target_counts) == 0) return(NULL)

  marker_gr <- GRanges(
    seqnames = target_counts$contig,
    ranges = IRanges(start = target_counts$start, end = target_counts$stop)
  )

  cnv_gr <- GRanges(
    seqnames = cnv$Chromosome,
    ranges = IRanges(start = cnv$Start, end = cnv$End)
  )

  overlaps <- countOverlaps(cnv_gr, marker_gr)

  # 🔹 1. File per GISTIC: una riga per segmento
  gistic_seg_df <- cnv %>%
    mutate(Sample = sample_id,
           Start_Position = Start,
           End_Position = End,
           Num_Markers = overlaps,
           Seg_CN = logRatio - 1,
           Chromosome = sub("^chr", "", Chromosome)) %>%
    select(Sample, Chromosome, Start_Position, End_Position, Num_Markers, Seg_CN, Classification) %>%
    distinct()  # Elimina eventuali duplicati

  # 🔹 2. File gene-level (solo se ti serve)
  gene_annotation_df <- cnv %>%
    mutate(Sample = sample_id,
           Start_Position = Start,
           End_Position = End) %>%
    separate_rows(All.protein.coding.genes, sep = ",\\s*") %>%
    mutate(Hugo_Symbol = All.protein.coding.genes) %>%
    select(Hugo_Symbol, Sample, CNV_Status, Chromosome, Start_Position, End_Position)

  # 8. Ritorna entrambi
  return(list(
    cnv_list = gene_annotation_df,
    gistic_seg_list = gistic_seg_df
  ))
}







generate_gistic_uniform_file <- function(gistic_table_path, output_path = NULL) {
  seg <- read_tsv(gistic_table_path, col_types = cols(
    Sample = col_character(),
    Chromosome = col_character(),
    Start_Position = col_double(),
    End_Position = col_double(),
    Num_Markers = col_double(),
    Seg_CN = col_double()
  ))

  all_segments <- GRanges(
    seqnames = seg$Chromosome,
    ranges = IRanges(start = seg$Start_Position, end = seg$End_Position)
  )

  unified_regions <- reduce(all_segments)

  unified_df <- data.frame(
    Chromosome = as.character(seqnames(unified_regions)),
    Start_Position = start(unified_regions),
    End_Position = end(unified_regions)
  )

  unified_df <- unified_df %>%
    arrange(factor(Chromosome, levels = c(as.character(1:22), "X", "Y", "MT")), Start_Position)

  samples <- unique(seg$Sample)

  create_uniform_segments <- function(sample_id) {
    sample_segments <- seg %>% filter(Sample == sample_id)
    
    sample_gr <- GRanges(
      seqnames = sample_segments$Chromosome,
      ranges = IRanges(sample_segments$Start_Position, sample_segments$End_Position),
      Num_Markers = sample_segments$Num_Markers,
      Seg_CN = sample_segments$Seg_CN
    )
    
    overlaps <- findOverlaps(unified_regions, sample_gr)
    
    df_out <- unified_df %>%
      mutate(
        Sample = sample_id,
        Num_Markers = NA_real_,
        Seg_CN = NA_real_
      )
    
    for (i in seq_along(overlaps@from)) {
      idx_region <- overlaps@from[i]
      idx_sample <- overlaps@to[i]
      
      df_out$Num_Markers[idx_region] <- mcols(sample_gr)$Num_Markers[idx_sample]
      df_out$Seg_CN[idx_region] <- mcols(sample_gr)$Seg_CN[idx_sample]
    }
    
    df_out$Seg_CN[is.na(df_out$Seg_CN)] <- 0
    df_out$Num_Markers[is.na(df_out$Num_Markers)] <- 0
    
    df_out %>%
      select(Sample, Chromosome, Start_Position, End_Position, Num_Markers, Seg_CN)
  }
  uniform_seg_list <- lapply(samples, create_uniform_segments)
  uniform_seg <- bind_rows(uniform_seg_list)
  if (!is.null(output_path)) {
    write_tsv(uniform_seg, output_path, na = "NA")
    message("✅ File uniforme scritto in: ", output_path)
  }
  return(uniform_seg)
}

```

```{r functions2}

```

```{r preprocessing}
samples <- list.dirs(params$maf_tumor_dir, full.names = FALSE, recursive = FALSE)

genelist <- unique(c(read_csv(params$gene_table1)$Hugo_Symbol, read_csv(params$gene_table2)$Hugo_Symbol))

cnv_files <- file.path(params$cnv_dir, samples, paste0(samples, ".cnv.annotated.tsv"))
cnv_files <- cnv_files[file.exists(cnv_files)]

gistic_files <- file.path(params$forgistic_dir, samples, paste0(samples, ".target.counts.gz"))
gistic_files <- gistic_files[file.exists(gistic_files)]

cnv_samples <- setNames(cnv_files, sapply(cnv_files, get_sample_id))
target_samples <- setNames(gistic_files, sapply(gistic_files, get_sample_id))

common_samples <- intersect(names(cnv_samples), names(target_samples))

file_pairs <- lapply(common_samples, function(sid) {
  list(
    sample_id = sid,
    cnv_file = cnv_samples[[sid]],
    target_file = target_samples[[sid]]
  )
})

results <- lapply(file_pairs, function(pair) {
  process_sample_for_gistic(pair$cnv_file, pair$target_file)
})
```

```{r generate_files}
# Combina tutti i risultati validi
cnv_combined <- bind_rows(lapply(results, `[[`, "cnv_list"))
gistic_seg_combined <- bind_rows(lapply(results, `[[`, "gistic_seg_list"))

gistic_seg_combined_original <- gistic_seg_combined[, c("Sample", "Chromosome", "Start_Position", "End_Position", "Num_Markers", "Seg_CN")]
gistic_seg_combined_tierI_II <- gistic_seg_combined[
  gistic_seg_combined$Classification %in% c("Pathogenic", "Likely pathogenic"),
  c("Sample", "Chromosome", "Start_Position", "End_Position", "Num_Markers", "Seg_CN")
]
gistic_seg_combined_tierI_II_III <- gistic_seg_combined[
  gistic_seg_combined$Classification %in% c("Pathogenic", "Likely pathogenic", "Uncertain significance"),
  c("Sample", "Chromosome", "Start_Position", "End_Position", "Num_Markers", "Seg_CN")
]

maf_files <- file.path(params$maf_tumor_dir, samples, paste0(samples, ".maf"))
maf_files <- maf_files[file.exists(maf_files)]
merged_maf <- merge_mafs(maf_files)

maf_obj <- read.maf(maf = merged_maf@data, clinicalData = params$clinical_data, cnTable = cnv_combined)
```

```{r genelists}
maf_obj_filtered_cancervar_I_II_III <- maf_obj@data[maf_obj@data$CancerVar %in% c("Tier_I_strong", "Tier_II_potential", "Tier_III_Uncertain"), ]
genelist_filtered_cancervar_I_II_III <- unique(maf_obj_filtered_cancervar_I_II_III$Hugo_Symbol)

maf_obj_filtered_cancervar_I_II <- maf_obj@data[maf_obj@data$CancerVar %in% c("Tier_I_strong", "Tier_II_potential"), ]
genelist_filtered_cancervar_I_II <- unique(maf_obj_filtered_cancervar_I_II$Hugo_Symbol)
```

```{r filters}
clin_data <- maf_obj@clinical.data
clin_data_sorted <- clin_data[order(clin_data$T1221, clin_data$Sample_group), ]
sample_order <- clin_data_sorted$Tumor_Sample_Barcode

# gene filters
mut_summary <- getGeneSummary(maf_obj)
mut_summary_filtered <- mut_summary[mut_summary$Hugo_Symbol %in% genelist, ]
top_in_genelist <- head(mut_summary_filtered[order(-mut_summary_filtered$MutatedSamples), "Hugo_Symbol"], 20)

mut_summary_filtered_cancervar_I_II <- mut_summary[mut_summary$Hugo_Symbol %in% genelist_filtered_cancervar_I_II, ]
top_in_genelist_cancervar_I_II <- head(mut_summary_filtered_cancervar_I_II[order(-mut_summary_filtered_cancervar_I_II$MutatedSamples), "Hugo_Symbol"], 20)

mut_summary_filtered_cancervar_I_II_III <- mut_summary[mut_summary$Hugo_Symbol %in% genelist_filtered_cancervar_I_II_III, ]
top_in_genelist_cancervar_I_II_III <- head(mut_summary_filtered_cancervar_I_II_III[order(-mut_summary_filtered_cancervar_I_II_III$MutatedSamples), "Hugo_Symbol"], 20)

# sample filters
sample_order_diag_relapse <- clin_data_sorted$Tumor_Sample_Barcode[
  clin_data_sorted$Sample_group %in% c("diag", "relapse1")
]
maf_obj_filtered_diag_relapse <- subsetMaf(maf = maf_obj, tsb = sample_order_diag_relapse)

sample_order_diag <- clin_data_sorted$Tumor_Sample_Barcode[
  clin_data_sorted$Sample_group %in% c("diag")
]
maf_obj_filtered_diag <- subsetMaf(maf = maf_obj, tsb = sample_order_diag)

sample_order_relapse <- clin_data_sorted$Tumor_Sample_Barcode[
  clin_data_sorted$Sample_group %in% c("relapse1")
]
maf_obj_filtered_relapse <- subsetMaf(maf = maf_obj, tsb = sample_order_relapse)

samples_neg <- clin_data_sorted$Tumor_Sample_Barcode[clin_data_sorted$T1221 == "NEG"]
maf_obj_filtered_neg <- subsetMaf(maf = maf_obj, tsb = samples_neg)
samples_pos <- clin_data_sorted$Tumor_Sample_Barcode[clin_data_sorted$T1221 == "POS"]
maf_obj_filtered_pos <- subsetMaf(maf = maf_obj, tsb = samples_pos)
```

```{r gistic_setup}
# setup directories
output_dir <- file.path(params$results_dir, paste0(timestamp, "_", params$project))
if (!dir.exists(output_dir)) {
  dir.create(output_dir, recursive = TRUE)
}



gistic_table_path <- file.path(output_dir, "all_samples_gistic.seg")
uniform_gistic_table_path <- file.path(output_dir, "all_samples_gistic_uniform.seg")

gistic_output_dir <- file.path(output_dir, "gistic_out")
if (!dir.exists(gistic_output_dir)) {
  dir.create(gistic_output_dir, recursive = TRUE)
}

uniform_gistic_table_pos_path <- file.path(output_dir, "pos_samples_gistic_uniform.seg")

pos_samples_gistic_output_dir <- file.path(output_dir, "pos_samples_gistic_out")
if (!dir.exists(pos_samples_gistic_output_dir)) {
  dir.create(pos_samples_gistic_output_dir, recursive = TRUE)
}

uniform_gistic_table_neg_path <- file.path(output_dir, "neg_samples_gistic_uniform.seg")

neg_samples_gistic_output_dir <- file.path(output_dir, "neg_samples_gistic_out")
if (!dir.exists(neg_samples_gistic_output_dir)) {
  dir.create(neg_samples_gistic_output_dir, recursive = TRUE)
}






gistic_table_path_tierI_II <- file.path(output_dir, "all_samples_gistic_tierI_II.seg")
uniform_gistic_table_path_tierI_II <- file.path(output_dir, "all_samples_gistic_uniform_tierI_II.seg")

gistic_output_dir_tierI_II <- file.path(output_dir, "gistic_out_tierI_II")
if (!dir.exists(gistic_output_dir_tierI_II)) {
  dir.create(gistic_output_dir_tierI_II, recursive = TRUE)
}

uniform_gistic_table_pos_tierI_II_path <- file.path(output_dir, "pos_samples_gistic_uniform_tierI_II.seg")

pos_samples_tierI_II_gistic_output_dir <- file.path(output_dir, "pos_samples_gistic_out_tierI_II")
if (!dir.exists(pos_samples_tierI_II_gistic_output_dir)) {
  dir.create(pos_samples_tierI_II_gistic_output_dir, recursive = TRUE)
}

uniform_gistic_table_neg_tierI_II_path <- file.path(output_dir, "neg_samples_gistic_uniform_tierI_II.seg")

neg_samples_tierI_II_gistic_output_dir <- file.path(output_dir, "neg_samples_gistic_out_tierI_II")
if (!dir.exists(neg_samples_tierI_II_gistic_output_dir)) {
  dir.create(neg_samples_tierI_II_gistic_output_dir, recursive = TRUE)
}





gistic_table_path_tierI_II_III <- file.path(output_dir, "all_samples_gistic_tierI_II_III.seg")
uniform_gistic_table_path_tierI_II_III <- file.path(output_dir, "all_samples_gistic_uniform_tierI_II_III.seg")

gistic_output_dir_tierI_II_III <- file.path(output_dir, "gistic_out_tierI_II_III")
if (!dir.exists(gistic_output_dir_tierI_II_III)) {
  dir.create(gistic_output_dir_tierI_II_III, recursive = TRUE)
}

uniform_gistic_table_pos_tierI_II_III_path <- file.path(output_dir, "pos_samples_gistic_uniform_tierI_II_III.seg")

pos_samples_tierI_II_III_gistic_output_dir <- file.path(output_dir, "pos_samples_gistic_out_tierI_II_III")
if (!dir.exists(pos_samples_tierI_II_III_gistic_output_dir)) {
  dir.create(pos_samples_tierI_II_III_gistic_output_dir, recursive = TRUE)
}

uniform_gistic_table_neg_tierI_II_III_path <- file.path(output_dir, "neg_samples_gistic_uniform_tierI_II_III.seg")

neg_samples_tierI_II_III_gistic_output_dir <- file.path(output_dir, "neg_samples_gistic_out_tierI_II_III")
if (!dir.exists(neg_samples_tierI_II_III_gistic_output_dir)) {
  dir.create(neg_samples_tierI_II_III_gistic_output_dir, recursive = TRUE)
}
```

```{r gistic_exe}
if (params$run_gistic2) {
  # generate files
  write.table(gistic_seg_combined_original, file = gistic_table_path, sep = "\t", row.names = FALSE, quote = FALSE)
  write.table(gistic_seg_combined_tierI_II, file = gistic_table_path_tierI_II, sep = "\t", row.names = FALSE, quote = FALSE)
  write.table(gistic_seg_combined_tierI_II_III, file = gistic_table_path_tierI_II_III, sep = "\t", row.names = FALSE, quote = FALSE)
  
  # all genes
  uniform_gistic_table <- generate_gistic_uniform_file(gistic_table_path, output_path = uniform_gistic_table_path)
  cmd <- sprintf(
    "gistic2 -b %s -seg %s -refgene %s -ta %.2f -td %.2f -v %d",
    shQuote(gistic_output_dir),
    shQuote(uniform_gistic_table_path),
    shQuote(params$refgene_file),
    0.2, 0.2, 10
  )
  system(cmd)
  
  uniform_gistic_table_pos <- uniform_gistic_table %>%
    filter(Sample %in% samples_pos)
  write.table(uniform_gistic_table_pos, file = uniform_gistic_table_pos_path, sep = "\t", row.names = FALSE, quote = FALSE)
  cmd <- sprintf(
    "gistic2 -b %s -seg %s -refgene %s -ta %.2f -td %.2f -v %d",
    shQuote(pos_samples_gistic_output_dir),
    shQuote(uniform_gistic_table_pos_path),
    shQuote(params$refgene_file),
    0.2, 0.2, 10
  )
  system(cmd)
  
  uniform_gistic_table_neg <- uniform_gistic_table %>%
    filter(Sample %in% samples_neg)
  write.table(uniform_gistic_table_neg, file = uniform_gistic_table_neg_path, sep = "\t", row.names = FALSE, quote = FALSE)
  cmd <- sprintf(
    "gistic2 -b %s -seg %s -refgene %s -ta %.2f -td %.2f -v %d",
    shQuote(neg_samples_gistic_output_dir),
    shQuote(uniform_gistic_table_neg_path),
    shQuote(params$refgene_file),
    0.2, 0.2, 10
  )
  system(cmd)
  
  
  
  # tier I II
    uniform_gistic_table_tierI_II <- generate_gistic_uniform_file(gistic_table_path_tierI_II, output_path = uniform_gistic_table_path_tierI_II)
  cmd <- sprintf(
    "gistic2 -b %s -seg %s -refgene %s -ta %.2f -td %.2f -v %d",
    shQuote(gistic_output_dir_tierI_II),
    shQuote(uniform_gistic_table_path_tierI_II),
    shQuote(params$refgene_file),
    0.2, 0.2, 10
  )
  system(cmd)
  
  uniform_gistic_table_pos_tierI_II <- uniform_gistic_table_tierI_II %>%
    filter(Sample %in% samples_pos)
  write.table(uniform_gistic_table_pos_tierI_II, file = uniform_gistic_table_pos_tierI_II_path, sep = "\t", row.names = FALSE, quote = FALSE)
  cmd <- sprintf(
    "gistic2 -b %s -seg %s -refgene %s -ta %.2f -td %.2f -v %d",
    shQuote(pos_samples_tierI_II_gistic_output_dir),
    shQuote(uniform_gistic_table_pos_tierI_II_path),
    shQuote(params$refgene_file),
    0.2, 0.2, 10
  )
  system(cmd)
  
  uniform_gistic_table_neg_tierI_II <- uniform_gistic_table_tierI_II %>%
    filter(Sample %in% samples_neg)
  write.table(uniform_gistic_table_neg_tierI_II, file = uniform_gistic_table_neg_tierI_II_path, sep = "\t", row.names = FALSE, quote = FALSE)
  cmd <- sprintf(
    "gistic2 -b %s -seg %s -refgene %s -ta %.2f -td %.2f -v %d",
    shQuote(neg_samples_tierI_II_gistic_output_dir),
    shQuote(uniform_gistic_table_neg_tierI_II_path),
    shQuote(params$refgene_file),
    0.2, 0.2, 10
  )
  system(cmd)
  
  
  
  # tier I II III
    uniform_gistic_table_tierI_II_III <- generate_gistic_uniform_file(gistic_table_path_tierI_II_III, output_path = uniform_gistic_table_path_tierI_II_III)
  cmd <- sprintf(
    "gistic2 -b %s -seg %s -refgene %s -ta %.2f -td %.2f -v %d",
    shQuote(gistic_output_dir_tierI_II_III),
    shQuote(uniform_gistic_table_path_tierI_II_III),
    shQuote(params$refgene_file),
    0.2, 0.2, 10
  )
  system(cmd)
  
  uniform_gistic_table_pos_tierI_II_III <- uniform_gistic_table_tierI_II_III %>%
    filter(Sample %in% samples_pos)
  write.table(uniform_gistic_table_pos_tierI_II_III, file = uniform_gistic_table_pos_tierI_II_III_path, sep = "\t", row.names = FALSE, quote = FALSE)
  cmd <- sprintf(
    "gistic2 -b %s -seg %s -refgene %s -ta %.2f -td %.2f -v %d",
    shQuote(pos_samples_tierI_II_III_gistic_output_dir),
    shQuote(uniform_gistic_table_pos_tierI_II_III_path),
    shQuote(params$refgene_file),
    0.2, 0.2, 10
  )
  system(cmd)
  
  uniform_gistic_table_neg_tierI_II_III <- uniform_gistic_table_tierI_II_III %>%
    filter(Sample %in% samples_neg)
  write.table(uniform_gistic_table_neg_tierI_II_III, file = uniform_gistic_table_neg_tierI_II_III_path, sep = "\t", row.names = FALSE, quote = FALSE)
  cmd <- sprintf(
    "gistic2 -b %s -seg %s -refgene %s -ta %.2f -td %.2f -v %d",
    shQuote(neg_samples_tierI_II_III_gistic_output_dir),
    shQuote(uniform_gistic_table_neg_tierI_II_III_path),
    shQuote(params$refgene_file),
    0.2, 0.2, 10
  )
  system(cmd)
  
} else {
  uniform_gistic_table <- read_tsv(uniform_gistic_table_path)
  uniform_gistic_table_pos <- read_tsv(uniform_gistic_table_pos_path)
  uniform_gistic_table_neg <- read_tsv(uniform_gistic_table_neg_path)
  uniform_gistic_table_tierI_II <- read_tsv(uniform_gistic_table_path_tierI_II)
  uniform_gistic_table_pos_tierI_II <- read_tsv(uniform_gistic_table_pos_tierI_II_path)
  uniform_gistic_table_neg_tierI_II <- read_tsv(uniform_gistic_table_neg_tierI_II_path)
  uniform_gistic_table_tierI_II_III <- read_tsv(uniform_gistic_table_path_tierI_II_III)
  uniform_gistic_table_pos_tierI_II_III <- read_tsv(uniform_gistic_table_pos_tierI_II_III_path)
  uniform_gistic_table_neg_tierI_II_III <- read_tsv(uniform_gistic_table_neg_tierI_II_III_path)
}

gistic_obj = readGistic(gisticDir = gistic_output_dir, isTCGA = FALSE)
pos_gistic_obj = readGistic(gisticDir = pos_samples_gistic_output_dir, isTCGA = FALSE)
neg_gistic_obj = readGistic(gisticDir = neg_samples_gistic_output_dir, isTCGA = FALSE)

gobj_12 = readGistic(gisticDir = gistic_output_dir_tierI_II, isTCGA = FALSE)
p_gobj_12 = readGistic(gisticDir = pos_samples_tierI_II_gistic_output_dir, isTCGA = FALSE)
n_gobj_12 = readGistic(gisticDir = neg_samples_tierI_II_gistic_output_dir, isTCGA = FALSE)

gobj_123 = readGistic(gisticDir = gistic_output_dir_tierI_II_III, isTCGA = FALSE)
p_gobj_123 = readGistic(gisticDir = pos_samples_tierI_II_III_gistic_output_dir, isTCGA = FALSE)
n_gobj_123 = readGistic(gisticDir = neg_samples_tierI_II_III_gistic_output_dir, isTCGA = FALSE)
```

# Maftools Report

## Summary

### Summary - all samples

```{r summary1}
plotmafSummary(maf = maf_obj, rmOutlier = TRUE, addStat = 'median', dashboard = TRUE, titvRaw = FALSE)
```

### Summary - diagnosis samples

```{r summary2}
plotmafSummary(maf = maf_obj_filtered_diag, rmOutlier = TRUE, addStat = 'median', dashboard = TRUE, titvRaw = FALSE)
```

### Summary - first relapse samples

```{r summary3}
plotmafSummary(maf = maf_obj_filtered_relapse, rmOutlier = TRUE, addStat = 'median', dashboard = TRUE, titvRaw = FALSE)
```

### Oncoplots

#### Chiara's List, all samples

```{r oncoplot1}
oncoplot(
  maf = maf_obj,
  genes = top_in_genelist$Hugo_Symbol, 
  showTumorSampleBarcodes = TRUE, 
  barcode_mar = 12.5, 
  clinicalFeatures = c("T1221", "Sample_group"), 
  SampleNamefontSize = 1.3,
  sampleOrder = sample_order
  )
```

#### CancerVar Tier I and II genes, all samples

```{r oncoplot2}
oncoplot(
  maf = maf_obj,
  genes = top_in_genelist_cancervar_I_II$Hugo_Symbol, 
  showTumorSampleBarcodes = TRUE, 
  barcode_mar = 12.5, 
  clinicalFeatures = c("T1221", "Sample_group"), 
  SampleNamefontSize = 1.3,
  sampleOrder = sample_order
  )
```

#### CancerVar Tier I, II and III genes, all samples

```{r oncoplot3}
oncoplot(
  maf = maf_obj,
  genes = top_in_genelist_cancervar_I_II_III$Hugo_Symbol, 
  showTumorSampleBarcodes = TRUE, 
  barcode_mar = 12.5, 
  clinicalFeatures = c("T1221", "Sample_group"), 
  SampleNamefontSize = 1.3,
  sampleOrder = sample_order
  )
```

#### Chiara's List, only diagnosis and relapse 1 samples

```{r oncoplot4}
oncoplot(
  maf = maf_obj_filtered_diag_relapse,
  genes = top_in_genelist$Hugo_Symbol, 
  showTumorSampleBarcodes = TRUE, 
  barcode_mar = 12.5, 
  clinicalFeatures = c("T1221", "Sample_group"), 
  SampleNamefontSize = 1.3,
  sampleOrder = sample_order_diag_relapse
  )
```

#### CancerVar Tier I, and II genes, only diagnosis and relapse 1 samples

```{r oncoplot5}
oncoplot(
  maf = maf_obj_filtered_diag_relapse,
  genes = top_in_genelist_cancervar_I_II$Hugo_Symbol, 
  showTumorSampleBarcodes = TRUE, 
  barcode_mar = 12.5, 
  clinicalFeatures = c("T1221", "Sample_group"), 
  SampleNamefontSize = 1.3,
  sampleOrder = sample_order_diag_relapse
  )
```

#### CancerVar Tier I, II and III genes, only diagnosis and relapse 1 samples

```{r oncoplot6}
oncoplot(
  maf = maf_obj_filtered_diag_relapse,
  genes = top_in_genelist_cancervar_I_II_III$Hugo_Symbol, 
  showTumorSampleBarcodes = TRUE, 
  barcode_mar = 12.5, 
  clinicalFeatures = c("T1221", "Sample_group"), 
  SampleNamefontSize = 1.3,
  sampleOrder = sample_order_diag_relapse
  )
```

```{r all_patients_oncoplot, results='asis', fig.height=6}
all_barcodes <- unique(maf_obj@data$Tumor_Sample_Barcode)
patient_ids <- gsub("-.*", "", all_barcodes)
barcode_map <- split(all_barcodes, patient_ids)

for (patient in names(barcode_map)) {
  
  patient_barcodes <- barcode_map[[patient]]
  maf_patient <- subsetMaf(maf = maf_obj, tsb = patient_barcodes)
  top_genes <- getGeneSummary(maf_patient)

  if (nrow(top_genes) == 0) {
    cat("## Patient:", patient, " - No mutation found\n\n")
    next
  }

  num_genes = 10
  genes_to_plot <- head(top_genes$Hugo_Symbol, num_genes)

  cat("## Patient:", patient, "- Top", num_genes, "mutated genes\n\n")

  # Plot
  oncoplot(
    maf = maf_patient,
    genes = genes_to_plot,
    showTumorSampleBarcodes = TRUE,
    clinicalFeatures = c("T1221", "Sample_group"), 
    barcode_mar = 12.5,
    SampleNamefontSize = 1.3
  )
}
```

### Transitions-Transversions

```{r transition_transversions, fig.height=13}
maf_obj.titv = titv(maf = maf_obj, plot = FALSE, useSyn = TRUE)
plotTiTv(res = maf_obj.titv, showBarcodes = TRUE)
```

### TMB Comparison Graph

```{r TMB_comparison}
maf_obj.mutload = tcgaCompare(maf = maf_obj, cohortName = 'PALL', logscale = TRUE, capture_size = 50)
```

### VAF Plot, positive samples

```{r vaf_plot1}
plotVaf(maf = maf_obj_filtered_pos, vafCol = 'tumor_f')
```

### VAF Plot, negative samples

```{r vaf_plot2}
plotVaf(maf = maf_obj_filtered_neg, vafCol = 'tumor_f')
```

## Gistic

### Chromosome Plot

```{r gist_chrplot1}
gisticChromPlot(gistic = gistic_obj, markBands = "all")
```

### Chromosome Plot, positive samples

```{r gist_chrplot2}
gisticChromPlot(gistic = pos_gistic_obj, markBands = "all")
```

### Chromosome Plot, negative samples

```{r gist_chrplot3}
gisticChromPlot(gistic = neg_gistic_obj, markBands = "all")
```

### Chromosome Plot comparison, Amplifications pos vs neg

```{r gistic_comparison1}
coGisticChromPlot(gistic1 = pos_gistic_obj, gistic2 = neg_gistic_obj, g1Name = "positive samples", g2Name = "negative samples", type = 'Amp')
```

### Chromosome Plot comparison, Deletions pos vs neg

```{r gistic_comparison2}
coGisticChromPlot(gistic1 = pos_gistic_obj, gistic2 = neg_gistic_obj, g1Name = "positive samples", g2Name = "negative samples", type = 'Del')
```

### Gistic Oncoplot, all samples

```{r gist_oncoplot1, fig.width=10}
gisticOncoPlot(
  gistic = gistic_obj, 
  clinicalData = getClinicalData(x = maf_obj), 
  clinicalFeatures = c("T1221", "Sample_group"), 
  sortByAnnotation = TRUE, 
  top = 20, 
  right_mar = 4, 
  gene_mar = 10, 
  showTumorSampleBarcodes = TRUE, 
  barcode_mar = 12.5, 
  SampleNamefontSize = 1.3,
  sampleOrder = sample_order
)
```

### Gistic Oncoplot, positive samples

```{r gist_oncoplot2, fig.width=10}
gisticOncoPlot(
  gistic = pos_gistic_obj, 
  clinicalData = getClinicalData(x = maf_obj), 
  clinicalFeatures = c("T1221", "Sample_group"), 
  sortByAnnotation = TRUE, 
  top = 20, 
  right_mar = 4, 
  gene_mar = 10, 
  showTumorSampleBarcodes = TRUE, 
  barcode_mar = 12.5, 
  SampleNamefontSize = 1.3,
  sampleOrder = samples_pos
)
```

### Gistic Oncoplot, negative samples

```{r gist_oncoplot3, fig.width=10}
gisticOncoPlot(
  gistic = neg_gistic_obj, 
  clinicalData = getClinicalData(x = maf_obj), 
  clinicalFeatures = c("T1221", "Sample_group"), 
  sortByAnnotation = TRUE, 
  top = 20, 
  right_mar = 4, 
  gene_mar = 10, 
  showTumorSampleBarcodes = TRUE, 
  barcode_mar = 12.5, 
  SampleNamefontSize = 1.3,
  sampleOrder = samples_neg
)
```

### Gistic Oncoplot, all samples, tier I and II

```{r gist_oncoplot4, fig.width=10}
gisticOncoPlot(
  gistic = gobj_12, 
  clinicalData = getClinicalData(x = maf_obj), 
  clinicalFeatures = c("T1221", "Sample_group"), 
  sortByAnnotation = TRUE, 
  top = 20, 
  right_mar = 4, 
  gene_mar = 10, 
  showTumorSampleBarcodes = TRUE, 
  barcode_mar = 12.5, 
  SampleNamefontSize = 1.3,
  sampleOrder = sample_order
)
```

### Gistic Oncoplot, positive samples, tier I and II

```{r gist_oncoplot5, fig.width=10}
gisticOncoPlot(
  gistic = p_gobj_12, 
  clinicalData = getClinicalData(x = maf_obj), 
  clinicalFeatures = c("T1221", "Sample_group"), 
  sortByAnnotation = TRUE, 
  top = 20, 
  right_mar = 4, 
  gene_mar = 10, 
  showTumorSampleBarcodes = TRUE, 
  barcode_mar = 12.5, 
  SampleNamefontSize = 1.3,
  sampleOrder = samples_pos
)
```

### Gistic Oncoplot, negative samples, tier I and II

```{r gist_oncoplot6, fig.width=10}
gisticOncoPlot(
  gistic = n_gobj_12, 
  clinicalData = getClinicalData(x = maf_obj), 
  clinicalFeatures = c("T1221", "Sample_group"), 
  sortByAnnotation = TRUE, 
  top = 20, 
  right_mar = 4, 
  gene_mar = 10, 
  showTumorSampleBarcodes = TRUE, 
  barcode_mar = 12.5, 
  SampleNamefontSize = 1.3,
  sampleOrder = samples_neg
)
```

### Gistic Oncoplot, all samples, tier I, II and III

```{r gist_oncoplot7, fig.width=10}
gisticOncoPlot(
  gistic = gobj_123, 
  clinicalData = getClinicalData(x = maf_obj), 
  clinicalFeatures = c("T1221", "Sample_group"), 
  sortByAnnotation = TRUE, 
  top = 20, 
  right_mar = 4, 
  gene_mar = 10, 
  showTumorSampleBarcodes = TRUE, 
  barcode_mar = 12.5, 
  SampleNamefontSize = 1.3,
  sampleOrder = sample_order
)
```

### Gistic Oncoplot, positive samples, tier I, II and III

```{r gist_oncoplot8, fig.width=10}
gisticOncoPlot(
  gistic = p_gobj_123, 
  clinicalData = getClinicalData(x = maf_obj), 
  clinicalFeatures = c("T1221", "Sample_group"), 
  sortByAnnotation = TRUE, 
  top = 20, 
  right_mar = 4, 
  gene_mar = 10, 
  showTumorSampleBarcodes = TRUE, 
  barcode_mar = 12.5, 
  SampleNamefontSize = 1.3,
  sampleOrder = samples_pos
)
```

### Gistic Oncoplot, negative samples, tier I, II and III

```{r gist_oncoplot9, fig.width=10}
gisticOncoPlot(
  gistic = n_gobj_123, 
  clinicalData = getClinicalData(x = maf_obj), 
  clinicalFeatures = c("T1221", "Sample_group"), 
  sortByAnnotation = TRUE, 
  top = 20, 
  right_mar = 4, 
  gene_mar = 10, 
  showTumorSampleBarcodes = TRUE, 
  barcode_mar = 12.5, 
  SampleNamefontSize = 1.3,
  sampleOrder = samples_neg
)
```

### Segmentation Summary

```{r summarize}
segSummarize_results = segSummarize(seg = uniform_gistic_table, maf = maf_obj, build = 'hg38')
```

## Additional Plots

### Oncodrivers

```{r oncodriver}
maf_obj.sig = oncodrive(maf = maf_obj, AACol = 'Protein_Change', minMut = 15, pvalMethod = 'zscore')
plotOncodrive(res = maf_obj.sig, fdrCutOff = 0.01, useFraction = TRUE, labelSize = 1.0)
```

### Survival Analysis

```{r surv_anal}
mafSurvival(maf = maf_obj, genes = 'TP53', time = 'efstime1', Status = 'D2_relapse', isTCGA = FALSE)
```

### Tumor Heterogeneity

```{r het}
IH_PALL <- inferHeterogeneity(maf = maf_obj, tsb = 'PALL04NU7A-1TAD104', vafCol = 'tumor_f')
plotClusters(clusters = IH_PALL)
```

### CN Gistic Manhattan Plot

```{r manhattan, fig.width=10}
# esempio: definire lo stato per regione: gain se Seg_CN > cutoff, loss se < -cutoff, altrimenti neutral
cutoff_gain <- 0.3
cutoff_loss <- -0.3

df_state <- uniform_gistic_table %>%
  mutate(
    State = case_when(
      Seg_CN > cutoff_gain ~ "Gain",
      Seg_CN < cutoff_loss ~ "Loss",
      TRUE ~ "Neutral"
    )
  )

# calcola la frequenza di stato per regione (chrom, start, end)
freq_df <- df_state %>%
  group_by(Chromosome, Start_Position, End_Position) %>%
  summarise(
    n_samples = n(),
    freq_gain = sum(State == "Gain") / n_samples,
    freq_loss = sum(State == "Loss") / n_samples,
    .groups = "drop"
  ) %>%
  ungroup() %>%
  # per il manhattan plot combini la frequenza massima tra gain/loss
  mutate(
    freq_change = pmax(freq_gain, freq_loss),
    CNV_type = case_when(
      freq_gain > freq_loss ~ "Gain",
      freq_loss > freq_gain ~ "Loss",
      TRUE ~ "Neutral"  # utile se servisse in futuro
    )
  )

# Aggiungi un offset cumulativo per cromosomi, per posizioni x globali
# per fare Manhattan su tutto il genoma
chr_order <- c(as.character(1:22), "X", "Y")
# assume cromosomi come "1","2",...,"X","Y"


chr_sizes <- freq_df %>%
  group_by(Chromosome) %>%
  summarise(max_end = max(as.numeric(End_Position)), .groups = "drop") %>%
  filter(Chromosome %in% chr_order) %>%
  mutate(Chromosome = factor(Chromosome, levels = chr_order)) %>%
  arrange(Chromosome)

offsets <- cumsum(lag(as.numeric(chr_sizes$max_end), default = 0))
names(offsets) <- chr_sizes$Chromosome

breaks <- offsets + chr_sizes$max_end/2
names(breaks) <- chr_sizes$Chromosome

freq_df <- freq_df %>%
  filter(Chromosome %in% chr_order) %>%
  mutate(Chromosome = factor(Chromosome, levels = chr_order))  # Ordine corretto nei plot

freq_df <- freq_df %>%
  mutate(
    cum_start = as.numeric(Start_Position) + offsets[Chromosome],
    cum_end   = as.numeric(End_Position) + offsets[Chromosome],
    cum_mid   = (cum_start + cum_end)/2
  )

freq_df <- freq_df %>%
  rowwise() %>%
  mutate(
    # prendi il numero massimo di gain o loss
    obs_events = round(n_samples * freq_change),
    # test binomiale: successi = obs_events, prove = n_samples, probabilità attesa = 0.05
    p_value = binom.test(obs_events, n_samples, p = 0.05, alternative = "greater")$p.value,
    log10_p = -log10(p_value)
  ) %>%
  ungroup()

# plot
ggplot(freq_df, aes(x = cum_mid, y = log10_p, color = CNV_type)) +
  geom_point(size = 0.5) +
  scale_color_manual(values = c("Gain" = "#1f78b4", "Loss" = "#e31a1c")) +  # blu e rosso
  scale_x_continuous(
    breaks = breaks,
    labels = names(breaks)
  ) +
  labs(
    x = "Genomic Position",
    y = expression(-log[10](p)),
    color = "CNV Type"
  ) +
  theme_minimal() +
  theme(
    panel.grid.major.x = element_blank(),
    axis.text.x = element_text(angle = 90, vjust = 0.5)
  ) +
  geom_hline(yintercept = -log10(0.05), linetype = "longdash", color = "black")
```

### CN CNVKit Manhattan Plot, Bins

```{r manhattan_manual_bins, eval=FALSE}

for (c_path in list.dirs(params$cnvkit_out_dir, recursive = FALSE)) {

  file <- file.path(c_path, paste0(basename(c_path), "_tumor.cnr"))
  
  cnr <- read_tsv(file, show_col_types = FALSE)
  # Potresti dover adattare se il file è delimitato da tab, spazio, etc
  
  # 2. Pulisci/formata
  cnr2 <- cnr %>%
    filter(!is.na(log2)) %>%           # rimuove eventuali record mancanti
    mutate(chromosome = as.character(chromosome)) %>% 
    # se ci sono "X", "Y", ecc. conviene gestire separatamente
    # ordina i cromosomi
    mutate(chromosome = factor(chromosome,
                               levels = c(1:22, "X", "Y", "MT"))) %>% 
    arrange(chromosome, start)
  
  # 3. Calcola posizioni cumulative per ogni cromosoma
  # prima serve la dimensione massima di ogni cromosoma
  chr_sizes <- cnr2 %>%
    group_by(chromosome) %>%
    summarize(chr_max = max(end)) %>%
    arrange(chromosome) %>%
    mutate(chr_cum_start = lag(cumsum(chr_max), default = 0))
  
  # unisci con i dati principali
  cnr3 <- cnr2 %>%
    left_join(chr_sizes, by = "chromosome") %>%
    mutate(pos_cum = start + chr_cum_start)
  
  # 4. Plot
  p <- ggplot(cnr3, aes(x = pos_cum, y = log2, color = chromosome)) +
    geom_point(size = 0.5, alpha = 0.7) +
    scale_color_manual(values = rep(c("gray50", "gray80"), length.out = nlevels(cnr3$chromosome))) +
    geom_hline(yintercept = 0, linetype = "dashed", color = "red") +  # linea di riferimento
    theme_bw() +
    theme( 
      panel.border = element_blank(),
      panel.grid.major.x = element_blank(),
      panel.grid.minor.x = element_blank(),
      axis.text.x = element_blank(),  # nasconde label dei cromosomi se troppo affollati
      axis.ticks.x = element_blank()  
    ) +
    labs(
      x = "Genomic position",
      y = "Log2 copy number ratio",
      title = "Manhattan‑plot dei log2 ratio (bins WES)",
      color = "Cromosoma"
    )
  
  # 5. Aggiungi etichette dei cromosomi sull’asse x
  # calcolare il centro di ciascun cromosoma per posizionare il nome
  centers <- chr_sizes %>%
    mutate(center = chr_cum_start + chr_max/2)
  
  print(
    p + scale_x_continuous(
          breaks = centers$center,
          labels = centers$chromosome,
          expand = c(0,0)
        )
  )
}
```

### CN CNVKit Manhattan Plot, Segments

```{r manhattan_manual_seg}

for (c_path in list.dirs(params$cnvkit_out_dir, recursive = FALSE)) {

  file <- file.path(c_path, paste0(basename(c_path), "_tumor.cns"))
  
  cns <- read_tsv(file, show_col_types = FALSE)
  # Potresti dover adattare se il file è delimitato da tab, spazio, etc
  
  cns2 <- cns %>%
    mutate(
      chromosome = gsub("^chr", "", chromosome),  # rimuove "chr" dal nome del cromosoma
      chromosome = factor(chromosome, levels = c(1:22, "X", "Y")),
      mid = (start + end) / 2
    ) %>%
    arrange(chromosome, start)
  
  # Calcola posizioni cumulative
  chr_sizes <- cns2 %>%
    group_by(chromosome) %>%
    summarize(chr_max = max(end)) %>%
    arrange(chromosome) %>%
    mutate(chr_cum_start = lag(cumsum(chr_max), default = 0))
  
  cns3 <- cns2 %>%
    left_join(chr_sizes, by = "chromosome") %>%
    mutate(pos_cum = mid + chr_cum_start,
           seg_width = end - start)
  
  # Calcola centro dei cromosomi per label
  centers <- chr_sizes %>%
    mutate(center = chr_cum_start + chr_max/2)
  
  n_chrom <- length(levels(cns3$chromosome))
    chrom_colors <- colorRampPalette(brewer.pal(12, "Paired"))(n_chrom)
  
  # 4. Plot
  p <- ggplot(cns3, aes(x = pos_cum, y = log2, group = chromosome)) +
    geom_segment(aes(x = start + chr_cum_start,
                     xend = end + chr_cum_start,
                     y = log2, yend = log2,
                     color = chromosome), size = 1) +
    scale_color_manual(values = chrom_colors) +
    geom_hline(yintercept = 0, linetype = "dashed", color = "red") +
    scale_x_continuous(breaks = centers$center, labels = centers$chromosome, expand = c(0,0)) +
    theme_bw() +
    theme(
      axis.text.x = element_text(angle = 90, size = 6),
      panel.grid.major.x = element_blank(),
      panel.grid.minor.x = element_blank()
    ) +
    labs(
      title = paste("Copy number segments (line plot) for sample", basename(c_path)),
      x = "Chromosome",
      y = "Log2 copy number ratio"
    )
  
  print(p)
}
```

### CN Circle Plot

```{r circleplot}
# Pulisci e prepara i dati
mean_cn <- uniform_gistic_table %>%
  group_by(Chromosome, Start_Position, End_Position) %>%
  summarise(mean_segcn = mean(Seg_CN, na.rm = TRUE), .groups = "drop") %>%
  filter(!Chromosome %in% c("MT", "chrMT")) %>%
  mutate(
    Chromosome = ifelse(grepl("^chr", Chromosome), Chromosome, paste0("chr", Chromosome))
  )

# Rinomina colonne
df <- mean_cn %>%
  dplyr::rename(chr = Chromosome, start = Start_Position, end = End_Position, value = mean_segcn)

# Pulisci e inizializza circos
circos.clear()
circos.initializeWithIdeogram(species = "hg38")

# Aggiungi il track (una riga alla volta)
circos.genomicTrack(
  df,
  panel.fun = function(region, value, ...) {
  col_vector <- ifelse(value$value > 0.3, "red",
                ifelse(value$value > 0.15 & value$value <= 0.3, "orange",
                ifelse(value$value < -0.3, "blue", "gray")))
  
    circos.genomicRect(region, value,
      col = col_vector, border = NA, ...)
  },
  track.height = 0.25,
  bg.border = NA
)

# Definisci colori e label della legenda
legend_colors <- c("red", "orange", "gray", "blue")
legend_labels <- c("Copy number > 0.3", "Copy number between 0.15 and 0.3", "Copy number between -0.3 and 0.15", "Copy number < -0.3")
# Aggiungi legenda base R (posizione personalizzabile)
legend("topright", legend = legend_labels, fill = legend_colors, border = NA, bty = "n", cex = 0.8)
```

```{r Rcircos, eval=FALSE}
# --- Prepara dati ---
mean_cn <- uniform_gistic_table %>%
  group_by(Chromosome, Start_Position, End_Position) %>%
  summarise(mean_segcn = mean(Seg_CN, na.rm = TRUE), .groups = "drop") %>%
  filter(!Chromosome %in% c("MT", "chrMT")) %>%
  mutate(
    Chromosome = ifelse(grepl("^chr", Chromosome), Chromosome, paste0("chr", Chromosome))
  )

# RCircos vuole i cromosomi senza 'chr' quindi li togliamo
mean_cn <- mean_cn %>%
  mutate(Chromosome = gsub("chr", "", Chromosome))

# Rinomina colonne secondo RCircos
df <- mean_cn %>%
  dplyr::rename(
    Chromosome = Chromosome,
    chromStart = Start_Position,
    chromEnd = End_Position,
    segMean = mean_segcn
  ) %>%
  select(Chromosome, chromStart, chromEnd, segMean)

# --- Inizializza RCircos ---

# Carica ideogramma per hg38 (viene incluso nel pacchetto)
data(UCSC.HG38.Human.CytoBandIdeogram)  
cyto.info <- UCSC.HG38.Human.CytoBandIdeogram

# Inizializza core components
RCircos.Set.Core.Components(
  cyto.info = cyto.info, 
  chr.exclude = NULL,  # considera tutti i cromosomi
  tracks.inside = 5,   # numero di track dentro il cerchio
  tracks.outside = 0
)

# Imposta area plot
RCircos.Set.Plot.Area()

# Plot ideogramma (bande cromosomiche)
RCircos.Chromosome.Ideogram.Plot()

# --- Aggiungi i dati come heatmap track (colorato in base a valore) ---

# Il pacchetto chiede che il valore sia in colonna 4, per heatmap plot
# Crea un vettore colori basato su segMean (rosso se >0.3, blu se < -0.3, grigio altrimenti)
df$color <- ifelse(df$segMean > 0.3, "red",
                   ifelse(df$segMean < -0.3, "blue", "gray"))

# Usa RCircos.Heatmap.Plot (richiede un data frame con colonne: Chromosome, chromStart, chromEnd, DataValue)
# Ma non accetta la colonna colore direttamente → serve passare il valore e definire la palette colore

# Imposta esplicitamente i valori min, max e zero
min_val <- min(df$segMean)
max_val <- max(df$segMean)
zero_val <- 0

# Verifica che min_val < zero_val < max_val
print(c(min_val, zero_val, max_val))

# Crea palette solo se l'ordine è corretto
if(min_val < zero_val & zero_val < max_val) {
  palette <- colorRamp2(c(min_val, zero_val, max_val), c("blue", "gray", "red"))
} else {
  stop("I valori min, zero e max non sono in ordine crescente!")
}

# Aggiungi colonna GeneName (vuota, ma necessaria)
df$GeneName <- ""

# Passa le prime 5 colonne
RCircos.Heatmap.Plot(df[, c("Chromosome", "chromStart", "chromEnd", "segMean", "GeneName")], 
                     data.col = 4, track.num = 1, side = "in")
```